臺北高等行政法院判決
　　　　　　　　　　　　　　　　　　 95年度訴字第03274號
　　　　　　　　　　　　　　　.
原　　　告　宏保股份有限公司
代　表　人　甲○○（董事長）
被　　　告　臺北市政府
代　表　人　乙○○（市長）
訴訟代理人　丙○○
上列當事人間因就業服務法事件，原告不服行政院勞工委員會中
華民國95年7 月20日勞訴字第0950014299號訴願決定，提起行政
訴訟。本院判決如下：
　　主  文
原告之訴駁回。
訴訟費用由原告負擔。
　　事  實
一、事實概要：
    原告為雇主官聖崇及所聘僱之越南籍家庭看護工NGUYEN THI
    THIEU （護照號碼：A0000000A ，下稱N 君）辦理就業服務
    業務，經被告所屬勞工局派員實施勞動檢查，發現原告自N
    君入境以來，以稅金名義自外勞N 君之薪資中收受規定標準
    以外之費用，合計新臺幣（下同）44,658元，違反就業服務
    法第40條第5 款之規定，經被告審查屬實，乃依就業服務法
    第66條第1 項規定，作成95年2 月20日府勞二字第09530489
    700 號違反就業服務法罰鍰處分書處原告罰鍰446,580 元（
    下稱原處分）。原告不服，提起訴願，遭決定駁回，遂向本
    院提起行政訴訟。
二、兩造聲明：
  (一)原告聲明求為判決：
    1.訴願決定及原處分均撤銷。
    2.訴訟費用由被告負擔。
  (二)被告聲明求為判決：
    1.原告之訴駁回。
    2.訴訟費用由原告負擔。
三、兩造之爭點：
　(一)原告主張之理由：
    1.原告屬合法且評鑑皆屬A級之仲介公司，從事外勞引進及
      服務已逾15年。原告依越南女傭N 君聲請及委託，由每月
      薪資代扣應繳稅金額為33個月共計44,658元的儲蓄金，並
      依雙方約定於出境前將該筆金額完稅後，原告於94年6 月
      8 日代其完稅，並將餘額出境前稅後歸還，餘額悉數歸還
      （如完稅證明及收據）。原告於被告所屬勞工局查訪時，
      據實陳報處理過程，並且依規定悉數退還所代收保管的金
      額。事後，原處分處罰巨額罰款，顯然昧於事實及從嚴解
      釋法令。
    2.就業服務法第40條第5 款規定立法宗旨在防弊，明示就業
      機構不得超收費用等行為。然原告在N 君入境後，鑒於外
      勞返國時，身上無錢完稅而採取權宜措施，即約定由原告
      依N 君聲請代扣儲蓄金（其金額依應繳稅額計算為依據）
      待返國時完稅後退還，原告自始即已明示，該收取金額係
      委託代管代繳並非原告收費項目，並依雙方約定代繳及歸
      還。既非超收，也未有任何不正當利益，應無違反法律情
      形。
    3.原告受雇主委託承辦外勞在台服務工作，可謂千頭萬緒，
      經營成本更是入不敷出，常見窘境，稍有違例即嚴格處分
      。本件在被告查證時明示應退款處理，原告即依指示辦理
      ，主管單位卻以係事後補救措施而不論原告是否已處置或
      更正而從嚴論處。再者，原處分處罰依據原告代收44,658
      元之儲蓄金，依法處以10倍，即計446,580 元之鉅額罰款
      ，然在此之前，於94年6 月15日，原告即已悉數退還，實
      際上原告收款是0 ，以何種數據基礎論處10倍罰款。
    4.綜上，請求撤銷訴願決定及原處分，請求判決如聲明訴求
      ，實感德便。
　(二)被告主張之理由：
    1.按就業服務法有關外國人入境我國工作之仲介收取費用乙
      節，其行政目的乃在於為免外勞經濟地位遭受剝削之眾多
      爭議，行政院勞工委員會於90年11月採行調降外籍勞工仲
      介費措施，並協調各勞工輸出國，確實查驗外籍勞工於辦
      理入國簽證時所簽具之「外國人入國工作費用及工資切結
      書」不定期抽訪雇主及外籍勞工，主動查察仲介公司收費
      情形，如有國內仲介公司超收費用則依法處罰。
    2.另依行政罰法第7 條第1 項規定：「違反行政法上義務之
      行為非出於故意或過失者，不予處罰。」及同法第8 條第
      1 項前段規定：「不得因不知法規而免除行政處罰責任。
      」是以人民應受行政罰之行為，以出於故意或過失為必要
      ，又人民尚難逕以不知法律而據為免責之事由。
    3.現行就業服務法第35條之規定，係於91年1 月21日修正施
      行者。而依該條第2 項授權所制定之法規命令「私立就業
      服務機構就業服務收費標準表」，則係於91年12月26日經
      行政院勞工委員會以勞職外字第0910208011號令修正發布
      ，後於93年1 月13日廢止。該收費標準表第5 點（四）明
      定：「私立就業服務機構不得向外國人收取或代收本收費
      標準表以外之費用」。且依行政院勞工委員會91年10月7
      日勞職外字第0910205963號函第3 點（五），亦清楚指明
      仲介公司勿再請家庭類雇主每月為外勞扣繳所得稅款。該
      函釋除明指仲介公司應宣導家庭類雇主勿在為外勞扣繳所
      得稅款，當然亦拘束仲介公司之行為（不得代外勞扣繳所
      得稅款）。上開法規命令雖係制定於N 君入境後（或同時
      ），但其授權之母法則早在N 君入境前即已公布。原告身
      而為專業之人力仲介業者（評鑑A 級，從事外勞引進及服
      務已逾15年），自應隨時注意上開法律及依該法律授權制
      定之法規命令。所以原告至少須注意到，其已不得在台灣
      向N 君代收代繳所得稅。原告至少在主觀上已具有「應注
      意」並「能注意」而「不注意」之違章過失。
    4.被告以原告收受規定標準以外之費用，違反就業服務法第
      40條第5 款規定，爰依同法第66條第1 項規定處原告10倍
      （法定最低度）罰鍰，並無違誤。綜上，原告違法事實至
      為明顯，原處分並無違誤。
　　理  由
一、本件起訴時，被告之代表人原為馬英九，嗣變更為乙○○，
    茲由新任代表人具狀聲明承受訴訟，核無不合，應予准許，
    合先敘明。
二、原告起訴主張: 原告係合法且評鑑皆屬A 級之仲介公司，從
    事外勞引進及服務已逾15年。原告與N 君約定代扣儲蓄金，
    待返國時完稅後退還，原告自始即已明示，該收取金額係委
    託代管代繳，非原告收費項目，並依雙方約定歸還，既非超
    收，也無任何不正常利益，應無違反法律情形，原處分處鉅
    額罰鍰，於法不合，爰提起本件行政訴訟，求為判決如聲明
    所示云云。
三、被告則以: 原告為專業之人力仲介業者，應隨時注意就業服
    務法相關規定，當知悉不得在台灣隨意向外勞收取任何與其
    服務內容無涉之費用。原告竟自外勞N 君入境時起，即收取
    與服務內容無涉之費用，經被告所屬勞工局實施檢查後始行
    退還，原告在主觀上已具有「應注意」並「能注意」而「不
    注意」之過失。原告確有收受規定標準以外費用之違規事實
    明確。原告縱事後退款改善，亦無法免責。原處分並無違法
    ，求為判決駁回原告之訴等語，資為抗辯。
四、按「私立就業服務機構經營前項就業服務業務得收取費用；
    其收費項目及金額，由中央主管機關定之。」、「私立就業
    服務機構及其從業人員從事就業服務業務，不得有下列情事
    ：一、……五、要求、期約或收受規定標準以外之費用，或
    其他不正利益。……」、「違反第40條第5 款規定者，按其
    要求、期約或收受超過規定標準之費用或其他不正利益相當
    之金額，處10倍至20倍罰鍰。」分別為就業服務法第35條第
    2 項、第40條第5 款及第66條第1 項所明定。復按「私立就
    業服務機構收費項目及金額標準」第1 條及第6 條分別規定
    「本標準依就業服務法（以下簡稱本法）第35第2 項規定訂
    定之。」、「營利就業服務機構接受外國人委任辦理從事本
    法第46條第1 項第8 款至第10款規定工作之就業服務業務，
    得向外國人收取服務費之金額如下：一、90年11月9 日後取
    得入國簽證者：第1 年每月不得超過1,800 元，第2 年每月
    不得超過1,700 元，第3 年每月不得超過1,500 元。但曾受
    聘僱工作2 年以上，因聘僱關係終止或聘僱許可期間屆滿出
    國後再入國工作，並受聘僱於同一雇主之外國人，每月不得
    超過新臺幣1,500 元。二、90年11月8 日前取得入國簽證者
    ：每月不得超過1,000 元。前項費用得預先收取，最長以3
    個月為限。終止服務時，預先收取之費用應按未提供服務月
    數退還外國人。」為行政院勞工委員會93年1 月13日勞職外
    字第0930200171號令公告在案。
五、查原告為雇主官聖崇及所聘僱之越南籍家庭看護工N 君辦理
    就業服務業務，經被告所屬勞工局派員實施勞動檢查，發現
    原告自N 君入境以來，以稅金名義自外勞N 君之薪資中收受
    規定標準以外之費用，合計44,658元，違反就業服務法第40
    條第5 款之規定，經被告審查屬實，乃依就業服務法第66條
    第1 項規定，作成原處分處原告罰鍰44, 6580元等事實，有
    被告所屬勞工局派員實施勞動檢查紀錄、原告說明函、匯款
    單、收據等件影本等附原處分卷可稽，堪認為真實。
六、原告雖主張其向外勞N 君收取稅金，屬儲蓄、代繳代管性質
    ，完稅後餘款已退還外勞，被告裁罰處分計算有誤，顯有違
    法云云。惟查:
(一)、就業服務法有關外國人入境我國工作之仲介收取費用規定，
    目的乃在於為免外勞經濟地位遭受剝削之眾多爭議。行政院
    勞工委員會於90年11月採行調降外籍勞工仲介費措施，並協
    調各勞工輸出國，確實查驗外籍勞工於辦理入國簽證時所簽
    具之「外國人入國工作費用及工資切結書」不定期抽訪雇主
    及外籍勞工，主動查察仲介公司收費情形，如有國內仲介公
    司超收費用則依法處罰。且家庭類雇主或仲介公司非屬所得
    稅法第89條規定之扣繳義務人，雇主或仲介公司扣取該項費
    用自始即不會向國庫繳納，為避免仲介公司業務疏失致違法
    ，行政院勞工委員會自91年10月7 日即以勞職外字第091020
    5963號函請各人力仲介公司勿再為外勞扣繳所得稅。
(二)、原告於辦理就業服務業務時，自有遵守該禁止規範之不作為
    義務，其在本國既為仲介N 君來台就業服務業務，就N 君相
    關薪資費用之收取與扣除與否自亦屬其服務範圍，原告尚不
    得主張外勞同意扣款為由，而排除我國法令之適用。原告自
    外勞N 君薪資扣除所謂稅金，既無法令依據，即屬收受規定
    標準以外費用，不因原告主張代繳代管或經外勞同意，得以
    免責。又原告檢附之繳稅證明係91年度外僑自動補報稅額繳
    款證明計8,853 元（含自動補報加計利息178 元共9031元）
    ，足見，係被告函請原告說明原委後，原告始為N 君補報並
    繳交91年度所得稅，餘款另歸還N 君，係屬事後改善行為，
    尚難阻卻本件違法。另原告超收44,658元，不因事後退還而
    阻卻其違規行為，自不能以0 元計算，是原處分依同法第66
    條第1 項規定處原告10倍罰鍰446,580 元，於法尚無不合。
七、綜上，原告所訴各節，均非可採。被告認原告違反就業服務
    法第40條第5 款規定，依同法第66條第1 項規定，科處原告
    446,580 元罰鍰，核無違誤，訴願決定遞予維持，亦無不合
    。原告徒執前詞，訴請撤銷，為無理由，應予駁回。
據上論結，本件原告之訴為無理由，爰依行政訴訟法第98條第3
項前段，判決如主文。
中　　華　　民　　國　　96　　年　　3 　 月　   29　　日
                        第四庭審判長 法  官  侯東昇
                                     法  官  李玉卿
                                     法  官　林惠瑜
上為正本係照原本作成。
如不服本判決，應於送達後20日內，向本院提出上訴狀並表明上
訴理由，如於本判決宣示後送達前提起上訴者，應於判決送達後
20日內補提上訴理由書（須按他造人數附繕本）。
中　　華　　民　　國　　96　　年　　3  　月　   29　　日
                                     書記官  劉道文
